【裁判字號】    94,重上更(六),63
【裁判日期】    950628
【裁判案由】    偽造文書等
【裁判全文】
臺灣高等法院刑事判決            94年度重上更(六)字第63號
上  訴  人  臺灣臺北地方法院檢察署檢察官
上  訴  人
即  被  告  丙○○
            丁○○
共      同
選任辯護人  陳煥生律師
            陳峰富律師
            蕭世光律師
上  訴  人
即  被  告  乙○○
選任辯護人  陳峰富律師
被      告  戊○○
選任辯護人  陳峰富律師
            張簡勵如律師
            蕭世光律師
上列上訴人因被告偽造文書等案件，不服臺灣臺北地方法院八十
年度訴字第一０五０號，中華民國八十年八月八日第一審判決（
起訴案號：臺灣臺北地方法院檢察署八十年度偵字第三一八九、
三九六七、四五四六、五五四五、六三一二、六三六０、六三六
一、六四四六、八三七一號），提起上訴，經判決後由最高法院
第六次發回更審，本院判決如左：
    主  文
原判決關於丙○○、乙○○共同變造私文書、定執行刑，丁○○
逃漏稅捐、共同行使偽造私文書、定執行刑與戊○○部分均撤銷
。
丙○○、乙○○共同變造私文書，足以生損害於他人，各處有期
徒刑壹年捌月，各減為有期徒刑拾月，各再減為有期徒刑伍月，
如易科罰金罰金，均以參拾元折算壹日。
丁○○共同納稅義務人，以不正當方法逃漏稅捐，處有期徒刑拾
月，減為有期徒刑伍月；再減為有期徒刑貳月又拾伍日，如易科
罰金，以參拾元折算壹日。又共同行使偽造私文書，足以生損害
於公眾及他人，處有期徒刑壹年，減為有期徒刑陸月，如易科罰
金，以參拾元折算壹日，偽造如附表編號六所示之署押沒收。應
執行有期徒刑柒月，如易科罰金，以參拾元折算壹日，偽造如附
表編號六所示之署押沒收。
戊○○共同納稅義務人，以不正當方法逃漏稅捐，處有期徒刑捌
月，減為有期徒刑肆月，再減為有期徒刑貳月，如易科罰金以參
拾元折算壹日，緩刑貳年。
    事  實
一、丙○○係三光惟達股份有限公司（以下簡稱三光公司）總經
    理，亦為該公司之實際負責人。三光公司董事長翁錫輝於民
    國（下同）六十二年間成立三光惟達通信電子股份有限公司
    （即三光公司前身）時，無償贈與其媳即丙○○之前妻翁陳
    純純股份八百六十股，並已登記。且自六十二年二月七日起
    擔任公司監察人職務。翁陳純純於七十二年十一月七日過世
    前，因公司陸續增資配股，累計股份為一萬二千四百二十四
    股。翁陳純純欲將其所持該項股份移轉登記為丙○○之妹翁
    純純（更名翁凱，已判決確定）所有，丙○○、乙○○、翁
    純純、翁陳純純（未據起訴），為逃漏贈與稅竟與知情之公
    司職員甲○○（已判決確定）共謀，翁陳純純先於七十二年
    十月十三日之股東會即不再擔任監察人之職務，並由乙○○
    指示甲○○於製作股東及董監事名冊時，利用翁陳純純與翁
    純純二人姓名雷同之便，由當時非股東身分之翁純純冒名頂
    替翁陳純純之股東身分，以承受翁陳純純所有之上述三光公
    司一萬二千四百二十四股股份，嗣於七十三年二月二十一日
    ，甲○○辦理丙○○之綜合所得稅時，乃照乙○○指示將公
    司內部存檔未送公務機關如附表編號一至五所示原制作人為
    三光公司董事長翁錫輝之文件影本上，擅將文件中所有「翁
    陳純純」之姓名變造為「翁純純」，足以生損害於該公司股
    東之權益，並逃漏贈與稅新台幣（下同）四百二十六萬六千
    一百五十元。
二、翁氏家族於七十五年十二月底，為調整三光公司股東丙○○
    、丁○○、乙○○、翁純純（已判決確定）等人之持股比例
    ，丙○○、乙○○、翁純純乃基於同前逃漏贈與稅之概括犯
    意，與丁○○基於犯意聯絡與行為分擔，謀議移轉股權共計
    一萬四千六百五十五股，依遺產及贈與稅法第五條第六款規
    定三親等內親屬間財產之移轉若無支付價款之確實證明者，
    應視同贈與而課徵贈與稅，丙○○、丁○○、乙○○、翁純
    純等共同為逃漏贈與稅，乃指示知情之甲○○（已判決確定
    ）基於同前逃漏贈與稅之概括犯意與知情之戊○○二人製作
    移轉股票之股票買賣證明明細表，再依該明細表以翁氏家族
    股東各人在銀行之帳戶進行帳面轉帳，取得不實之支付證明
    ，再以股權買賣名義之不正當方法向稅損稽徵機關申報證券
    交易稅，以此不正方法計逃漏贈與稅共計四百零九萬六千三
    百七十元。其移轉股份及逃稅詳情為：丙○○移轉二、四三
    ０股予丁○○、乙○○二人，逃漏贈與稅一、０五四、五六
    六元；丁○○移轉三、三六七股予丙○○、乙○○，逃漏贈
    與稅一、七九九、一一二元；翁純純移轉二、六六九股予丁○○、丙○○，逃漏贈與稅一、二二七、七七二元；乙○○
    移轉一一０股予丙○○，逃漏贈與稅一四、九二０元。
三、丁○○係三光公司副總經理、王靜和（已判決確定）為財務
    部經理、鍾文權（已判決確定）為進出口課襄理。三光公司
    於七十八年五月十日，自美商ROCKWELL公司進口光波通信系
    統零件（PARTS KITF-OR LIGHTWAVE TRANSMISSION SYSTEM
    ）一批，該批貨品實際價款係二十五萬九千五百元美金，應
    以0000－0000號稅則，按20％稅率核課，稅款約一
    百四十萬九千八百四十二元，三光公司為逃漏該筆關稅，由
    鍾文權於七十八年五月九日以簽呈請示將採降低報價方式。
    經王靜和、丁○○於同日前批示同意後，於申報時，鍾文權
    遂基於與王靜和、丁○○之共同犯意聯絡於是日在公司內偽
    造之ROCKWELL公司進口發票（號碼：０八九七八七－Ｔ），
    大幅減少貨物之數量及單價。虛載價款為美金四千六百五十
    元，且偽造該公司負責人之英文簽名即署押（詳附表編號六
    所示），於同年月十日利用不知情之至忠捷運代理股份有限
    公司人員持向財政部臺北關提出行使，足以生損害於ROCKWE
    LL公司及海關課稅之正確性，並以該詐術使三光公司獲得減
    少支付關稅一百三十八萬三千九百十五元之不法利益。
四、按經法務部調查局台北市調查處移送台灣台北地方法院檢察
    署檢察官偵查起訴。
    理  由
一、訊據上訴人即被告丙○○、丁○○、乙○○、戊○○等均矢
    口否認上揭犯行，被告丙○○辯稱：公司是一個家族公司，
    股票分配都是我父親作決定，我們的存摺、印章都在我父親
    那邊，股權變動等事，事先我們都不曉得，而我前妻翁陳純
    純的股票發現錯誤後，更改為我妹妹翁純純，在我來講是損
    失，並不是貪利或為節稅來做變更，且我根本沒有參與；七
    十五年兄弟之間股票移轉是我父親作決定，事後我們去瞭解
    ，所有的手續也都非常完整，沒有逃漏稅的事情。被告丁○○辯稱：七十五年股票移轉，股票都是我父親負責，我們的
    資料都在我父親那邊，他給我們多少股票，我們也都不知道
    ，事情發生我們才知道；發票的事情，當時我在工廠工作，
    剛好董事長出國，我代理他的工作，都是依照分層負責決定
    表，進出口手續不屬於我管，我也不了解。被告乙○○辯稱
    ：股票登記給翁陳純純是錯誤的，後來登記給翁純純，我當
    時是會計主管，我只是與甲○○討論是否更正；七十五年股
    權移轉的問題，我是被移轉的對象，我與逃漏稅一點也無關
    ，我是冤枉的。被告戊○○辯稱：我當時只是小職員，公司
    叫我做什麼，我就做什麼，至於交辦內容，我根本不知道云
    云。經查：
  (一)關於事實欄第一項記載之犯罪事實：
  1.三光公司自六十二年成立時起，至七十二年十一月七日止，
    翁陳純純均列名於三光公司股東及董監事名冊，其上並押蓋
    「翁陳純純」或「陳純純」之印章，且依三光公司於六十二
    年十二月七日召開之發起人會議紀錄顯示，翁陳純純係參與
    並到會之發起人，翁純純並非發起人，且於會議中並當場推
    舉翁陳純純為監察人，此有三光公司歷年股東、董監事名冊
    可稽（見外放證物袋編號六所放證物）。
  2.被告乙○○於七十三年九月一日，在「三光公司董事會之會
    議紀錄」（實係被告乙○○所做之筆記，以下同）明確記載
    ：「以往三光公司股東以翁陳純純具名，其中經過四次未分
    配盈餘轉增資，依規定股票過戶應補綜合所得稅，如果補繳
    金額將高達七百六十萬元之譜，由於丙○○的稅率一向很高
    ，所以三光公司每年分配一千萬元股利之扣繳申報單，一向
    填翁純純之統一編號，以使稅捐處無法歸戶，而以翁純純名
    義繳較低稅率，翁陳純純過世後，所有股東名冊均改為翁純
    純，以魚目混珠，且恃以經扣繳所填翁純純統一編號為由，
    萬一被發現則解釋為筆誤．．．，過戶之通報可掌握在公司
    本身，如不提示，則國稅局無法稽查，但仍有潛在危機．．
    。」等語，此有上揭董事會之會議紀錄可憑（見外放證物袋
    編號六所放證物）。
  3.三光公司於七十二年十一月間送交經濟部投資審議委員會之
    增加營業項目、修改章程、改選董監事變更登記申請書之附
    件附上丁○○為監察人，並經該委員會於七十二年十二月八
    日以經投審（七二年）工商字第四三０一號函核准在案，有
    該委員會經投審（八十）工商字第四０六六號函一份附卷可
    憑（見原審卷二第五二二、五二三頁）。
  4.被告等將股東翁陳純純改為翁純純，同案被告甲○○於七十
    三年二月二十一日受被告乙○○指示「擬消除以往所有的資
    料，如股東名冊等，並詳細考慮所有辦過的案子，諸如增資
    、變更登記等以防後患」，業據甲○○於原審供稱「（股東
    名冊塗改翁陳純純改為翁純純用立可白塗掉何人指示）乙○○在七十三年二月二十一日他交給我一交辦單叫我改股東內
    部名冊。」、「股東名冊的部分是我改的，這是公司內部存
    檔。」、「乙○○說七十二年已更正，以前資料錯誤要我修
    正股東名冊，我們並未送公務機關。」（詳原審卷一第一七
    九頁正反面）；再於上訴審供稱「（原審判決附表將『陳』
    字去掉，是否由你做）是乙○○叫我如此做，這樣才與原來
    變更文件相符。」、「更正股東簿涉及偽造文書，是乙○○
    指示我更正錯誤」（詳上訴字卷三第六七頁反面至六八頁）
    ；又於本院前審供稱：「我更改的部分係影本，我改的部分
    ，沒有送出去，正本至今都沒有被改過」等語（詳更(五)卷二
    第二七九頁），並有交辦單一份、被變造如附表編號一至五
    所示之三光公司股東名簿及選任監察人名單附卷可佐（見外
    放證物袋編號六所放證物）。
  5.翁錫輝將公司股份登記給翁陳純純時，翁陳純純並未支付任
    何對價，為無償取得，業經證人翁錫輝於調查局訊問時供明
    在卷（詳原審卷二第七八八頁反面）。
  6.綜上，依證人翁錫輝上揭證述，可見翁錫輝確有將三光公司
    之部分股份登記予翁陳純純。倘於三光公司發起之初，若登
    記翁陳純純名下之股份，係屬將翁純純誤寫為翁陳純純，何
    以錯延十餘年之久而不更正？且推舉翁陳純純為公司監察人
    ？又依同案被告甲○○上揭供述，並參酌上開由被告乙○○
    於七十三年九月一日所書寫之筆記、暨交辦單，足徵被告丙○○兄妹等人早知彼等所為係不法，否則何須「以防後患」
    ？是被告丙○○等所辯股東及監察人翁陳純純均係翁純純之
    誤云云，顯與事實不符，難以採信。另觀將翁陳純純所持有
    之股份移轉登記給翁純純所有，需要翁陳純純提出相關資料
    ，始能辦理股份移轉登記，且若翁陳純純未同意，將其股份
    贈與翁純純，則翁陳純純所持有之股份將來係歸丙○○所有
    ，丙○○衡情顯不可能與翁純純、乙○○、甲○○共謀將翁
    陳純純所持有之股份移轉為翁純純所有，準此足見翁陳純純
    當時確有將其所持股份贈與翁純純之事實甚明。
  7.按依前民法第一千零十三條所謂聲明為受贈人特有財產之方
    式，法律上並無明文規定及限制。若贈與人表示有使受贈人
    單獨無償取得贈與物所有權意思為已足。翁錫輝將公司股份
    登記給翁陳純純時，翁陳純純並未支付任何對價，係屬無償
    贈與，且翁錫輝除贈與翁陳純純股份外，亦同時無償贈與其
    子即被告丙○○股份，其夫妻二人既同時各別受翁錫輝贈與
    公司股份，是翁陳純純受贈部分，自係單獨取得，為其特有
    財產，應無疑義。又被告丙○○等以翁純純代替翁陳純純之
    股東身分，藉以逃漏贈與稅四百二十六萬六千一百五十元（
    翁陳純純所持有股份，當時時價為一千二百六十三萬九千元
    ，依遺產及贈與稅法第十九條第一項規定，減除免稅額四十
    五萬元，按百分之三十五計算）。是被告丙○○、乙○○等
    此部分犯罪，事證明確。至於證人劉純珍之證言，尚難採為
    被告丙○○、乙○○等有利之證據，併予敘明。
  8.另參諸卷外證物所附三光公司七十一年度之股東名簿及選任
    董事監察人名單之記載，股東及監察人仍為翁陳純純，並未
    經變造為翁純純（見卷外所附證物編號一第二、三頁），及
    同案被告甲○○上揭供述，可見送公務機關之三光公司七十
    一年度之股東名簿及選任董事監察人名單並未經變造，併此
    敘明。
  9.至前揭證物編號一所附之證據所示，六十八年度三光公司各
    股東股利分配及扣繳明細表似亦經變造部分，則未經檢察官
    起訴，且與本案起訴犯行之犯罪時間相距達五年之久，難認
    與起訴之犯行部分具有連續犯之關係，依法不能並予審判，
    附此敘明。
  (二)關於事實欄第二項記載之犯罪事實：
  1.被告丙○○、丁○○、乙○○與翁純純均坦承於七十五年底
    為平衡兄妹持股比例，曾互相移轉股份，並未支付價金，僅
    在各人銀行帳面轉帳，取得支付證明等情，核與被告戊○○
    及甲○○在偵審中供承其受乙○○之指示，進行丙○○等人
    在銀行帳面資金移轉，作成移轉股票之股款買賣之證明，該
    資金所有作業完成後，每人帳戶餘額仍為原有數額，並無實
    際支付資金之情形相符。再該被告等既未實際為價款之支付
    ，而以銀行帳面之移轉，取得付款證明，其行為即屬虛偽，
    以此不正當方法逃漏贈與稅共計四百零九萬六千三百七十元
    ，有台北市國稅局、台北市稅捐稽徵處違章案會審報告（贈
    與稅部分）一份及被告戊○○所製作「股票移轉作銀行支付
    證明」草稿一份、翁錫輝、丙○○、乙○○、翁純純、丁○○之存摺影本各一份、三光公司資產負債表、簽呈各一份、
    第一信用合作社支票存款帳卡四份附卷足憑（均見外放證物
    袋編號三所放證物）。被告等雖辯稱：七十五年兄弟之間股
    票移轉是我父親作決定，事後我們去瞭解，所有的手續也都
    非常完整，沒有逃漏稅的事情等語。然被告丙○○等之父於
    公司成立之初即將股份無償贈與其兄妹所有，而為各登記股
    份名義人個人之財產。該被告等互相調整持股，並未實際支
    付對價，性質上為贈與行為，殊為明顯。其以銀行轉帳方法
    ，取得證明，作為買賣依據，藉以逃漏贈與稅之行為甚明。
    又被告丙○○等雖主張政府於七十五年停徵證券交易稅，被
    告等根本無逃漏證券交易稅之可能；被告等就此股權移轉，
    繳納當年度之綜合所得稅稅率較贈與稅稅率高出甚多，而所
    得稅及贈與稅各為獨立課稅項目，不能並存，被告等斷無選
    繳較高之所得稅，而漏繳較輕之贈與稅之理，被告等之行為
    並無違反稅捐稽徵法第四十一條逃漏稅捐之規定云云。惟依
    台北縣稅捐稽徵處淡水分處八一北縣稅三字第二０一八六號
    函文內容（見重上更(五)卷一第二二三至二二五頁），可見被
    告丁○○等顯認系爭股份之移轉，若以買賣為由，則可依獎
    勵投資條例等規定抵減綜合所得稅，準此足徵被告丁○○等
    就系爭股份以買賣名義移轉，確有逃漏贈與稅之動機。是被
    告丁○○等所辯渠等斷無選繳較高之所得稅，而漏繳較輕之
    贈與稅之理云云，顯係飾卸之詞。
  2.被告戊○○為三光公司之資深職員，參與出納等業務，對於
    公司股東狀況瞭解之深，應不待言。其受丙○○等人之指示
    製作移轉股票買賣證明明細表，為其在銀行轉帳，取得不實
    之支付證明，作為股票買賣之憑據，然後向稅捐機關申報證
    券交易，以逃漏贈與稅，其與被告丙○○等有犯意聯絡，行
    為分擔，非常明顯。所辯其不知情，僅奉命處理業務云云，
    自無可採。
  3.至於證人林茂松、林志文之證言，以及股東會記錄，均不能
    為被告等有利之認定，併予敘明。
  (三)關於事實欄第三項所載之犯罪事實：
  1.三光公司於七十八年五月十日 ，自美商RO CKWELL公司進口
    PARTS KIT FOR LIGHTWAVE TRANSMISSION SYSTEM（ 光波通
    信系統零件）一批，進口發票號碼０八九七八七─Ｔ，發票
    日期一九八九年五月三日，數量共三十九件，每件單價自美
    金四百元起至美金一萬四千五百元不等，總價金共美金二十
    五萬九千五百元，被告丁○○與王靜和、鍾文權等人以降低
    報價方式，偽造進口發票一份，將數量改為八件，每件單價
    美金五百八十一元二角五分，總價金計美金四千六百五十元
    。該總價四千六百五十元之進口發票確係同案被告鍾文權所
    偽造，亦為同案被告鍾文權、王靜和、與被告丁○○供承在
    卷，並有進口報單及進口發票附卷足憑。
  2.同案被告鍾文權於七十八年五月九日簽呈中記載：「本案光
    纖設備貨價計美金二十五萬九千五日元，依海關課稅規定此
    產品稅率為百分之二十，且依海關規定貨價在美金伍千元以
    下，可免申請輸入許可證．．．為達Ｃ／Ｄ（降低成本）擬
    請海關幫忙，以UNDER  VALUE方式計美金四千六百五十元辦
    理申報繳稅，至於交際費則以節省關稅部分之百之二十五計
    算，為三十四萬五千九百七十九元．．．。」，此有經同案
    被告鍾文權、王靜蓋章和與丁○○簽名之簽呈（見偵字第四
    五四六號卷第五八頁）、支出傳票、支付申請單各一份及面
    額三十四萬五千九百七十九元之支票影本十張在卷可佐。
  3.財政部關稅總局委請駐北美事務協調委員會駐羅安琪辦事處
    商務組人員協助查證之結果，該批貨物總值確係美金二十五
    萬九千五百元無訛（見外放證物袋編號八所放證物）。又該
    總值美金四千六百五十元之進口發票整張均係偽造，有財政
    部關稅總局八十年三月二十五日總和字第００一九二號函一
    份附卷可參。
  4.綜上，依同案被告鍾文權上揭簽呈內容，顯見鍾文權欲以大
    幅減少貨物之數量及單價方式逃漏關稅，而被告丁○○既在
    該簽呈上簽名，衡情其對鍾文權以偽造進口發票，虛報不實
    價款之犯行，應知之甚詳。足見被告丁○○所辯其對偽造進
    口發票一事完全不知情，要屬飾卸之詞，不足採信。是被告
    丁○○此部分之犯行，亦堪認定。
二、核被告等所為：(一)按影本與原本可有相同之效果，如將原本
    予以影本後，將影本之部分內容竄改重加影印，其與無製作
    權人將其原本竄改，作另一表示其意思無異，應成立變造文
    書罪（參照最高法院七十二年度第十四次刑事庭會議決議）
    。是被告丙○○、乙○○等變造三光公司如附表編號一至五
    所示之文書影本，足以生損害於公司其他股東之權益，以此
    不正當方法逃漏贈與稅，均應成立刑法第二百十條變造私文
    書、稅捐稽徵法第四十一條逃漏稅捐之罪。(二)被告丙○○、
    丁○○、乙○○、戊○○，以銀行轉帳方式移轉持股之不正
    當方法，藉以逃漏贈與稅，均應成立稅捐稽徵法第四十一條
    逃漏稅捐之罪。丙○○、乙○○與翁純純、甲○○、翁陳純
    純間，就上述(一)所犯之罪；丙○○、丁○○、乙○○、戊○○與翁純純、甲○○就上述(二)所犯之罪，彼此互有犯意聯絡
    及行為分擔，均為共同正犯。丙○○、乙○○先後逃漏稅捐
    ，時間緊接，犯罪構成要件相同，係基於概括之犯意，反覆
    為之，應依連續犯規定各論以一罪。丙○○、乙○○部分與
    所犯變造私文書罪間，有方法結果牽連關係，應從一重之變
    造私文書罪處斷。檢察官起訴之犯罪事實雖未包括七十三年
    二月二十一日甲○○照乙○○指示，將如附表編號一至五所
    示之文件影本上，擅將文件中所有「翁陳純純」之姓名變造
    為「翁純純」部分之犯行，惟此部分與事實欄第一項起訴之
    犯罪事實具有裁判上一罪關係，是此部分自為起訴效力所及
    ，本院對此自得一併審理，併予敘明。(三)被告丁○○偽造美
    商進口發票提出行使，足以生損害於該美商公司及海關對於
    關稅之徵收，應成立刑法第二百十六條、第二百十條行使偽
    造私文書罪。又查稅捐稽徵法第二條所稱之稅捐，並不包括
    關稅在內，被告此項行為應不生逃漏關稅之問題。其藉以使
    三光公司減少支付關稅而得利益部分，係犯刑法第三百三十
    九條第二項詐欺得利罪，檢察官原係以犯稅捐稽徵法第四十
    一條起訴，但業經檢察官於審判中更正為係犯刑法第三百三
    十九條第二項之罪，故不用再變更檢察官此部份之起訴法條
    ，並予敘明。至偽造署押，偽發票後復進而行使，偽造署押
    乃偽造私文書之部分行為，而偽造之低度行為應為行使之高
    度行為所吸收，均不另論罪，渠等利用不知情之報關行人員
    提出行使，為間接正犯，所犯行使偽造私文書罪與上述逃漏
    稅捐罪，犯意各別，犯罪構成要件不同，應予分論併罰；被
    告丁○○所犯行使偽造私文書罪與詐欺得利罪，具有方法結
    果之牽連犯關係，應從較重之行使偽造私文書罪處斷；公訴
    人於起訴事實雖未載及詐欺得利行為，然該部分與起訴之有
    罪行為既有裁判上一罪關係，為起訴效力所及，本院自應併
    予審理；被告丁○○與鍾文權、王靜和之間，具有犯意聯絡
    及行為分擔，為共同正犯。(四)稅捐稽徵法第四十一條已於七
    十九年一月二十四日修正公布，違反稅捐稽徵法之被告，犯
    罪時間均在修正之前，是屬行為後法律有變更，但裁判前之
    法律有利於被告，自應適用最有利於被告之法律。被告戊○○雖非納稅義務人，但與丙○○等共同實施逃漏稅捐犯罪，
    依刑法第三十一條第一項規定，仍以共犯論。被告丙○○、
    乙○○所犯變造私文書，戊○○所犯逃漏稅捐罪，犯罪時間
    均在七十七年一月三十日以前，合於中華民國七十七年罪犯
    減刑條例及中華民國八十年罪犯減刑條例所定減刑條件，各
    應減其宣告刑二分之一。至被告丁○○所犯行使偽造私文書
    罪之犯罪時間在七十九年十月三十一日以前，合於中華民國
    八十年罪犯減刑條例所定減刑條件，應減其宣告刑二分之一
    。
三、原審據以論罪科刑，固非無見。惟原判決認翁陳純純受贈之
    股份非其特有財產，而認被告丙○○、乙○○等人應成立逃
    漏所得稅罪而不成立逃漏贈與稅捐罪；又認七十五年十二月
    底為調整三光公司股東丙○○、丁○○、乙○○等共同為逃
    漏贈與稅係利用甲○○、戊○○逃漏贈與稅，認被告丙○○
    、乙○○先後所犯逃漏綜合所得稅、贈與稅之犯行，為連續
    犯，應以一罪論與所犯刑法第二百十四條使公務員登載不實
    罪、第二百十條之變造私文書罪，有方法結果之牽連關係而
    從一重以變造私文書罪處斷；被告丁○○偽造進口發票、私
    文書持向海關行使，使三光公司逃漏關稅，係犯刑法第二百
    十六條、第二百十條之行使偽造私文書罪、稅捐稽徵法第四
    十七條第二款、第四十一條之非法逃漏稅捐罪，另犯戡亂時
    期人員貪污治罪條例第十一條第一項之期約賄賂罪，所犯三
    罪間有方法結果之牽連關係，而從一重之期約賄賂罪處斷，
    惟其被訴行賄罪業經判決無罪確定，被告丙○○、丁○○、
    乙○○等人對於行使偽造進口發票私文書、逃漏關稅稅捐之
    犯行，各有犯意聯絡及行為之分擔，均為共同正犯；又認被
    告葉淑分被訴犯罪，不能證明，諭知被告戊○○無罪，依上
    所述均有未合。被告丙○○、丙○○、乙○○等上訴意旨均
    矢口否認犯罪，分別指摘原審對其等判決部分不當，固無可
    取。惟檢察官上訴意旨認被告戊○○參與七十五年十二月底
    持股比例調整，逃漏贈與稅部分係屬知情應構成犯罪指摘原
    判決此部份不當則為有理由。原判決既有上揭可議之處，自
    應由本院將原判決關於丙○○、乙○○之共同變造私文書、
    定執行刑，丁○○逃漏稅捐，共同行使偽造私文書、定執行
    刑與戊○○部分予以撤銷改判。爰審酌被告等為初犯，其犯
    罪之動機、目的、手段、所生損害及所得財物、犯後態度等
    一切情狀，分別量處如主文第二至四項所示之刑及減得之刑
    ，並對丁○○部分定其應執行之刑。按犯最重本刑為五年以
    下有期徒刑以下之刑之罪，而受六個月以下有期徒刑或拘役
    之宣告，因身體、教育、職業、家庭之關係或其他正當事由
    ，執行顯有困難者，得易科罰金，九十年一月十日修正之刑
    法第四十一條第一項前段定有明文。此將修正前同條之最重
    本刑為三年以下有期徒刑以下之刑之罪，放寬為最重本刑有
    期徒刑五年以下之刑之罪，乃因避免短期自由刑之弊，改以
    他種方式代替；此與中華民國八十年罪犯減刑條例第十條所
    定犯最重本刑為三年以下有期徒刑以下之刑之罪，依本條例
    減得之刑，如為六月以下有期徒刑、拘役者，應諭知易科罰
    金折算標準者同，皆本諸恤刑之旨，使原不得易科罰金者，
    得易科罰金，以達前揭立法之目的。本件被告等經依中華民
    國七十七年罪犯減刑條例、八十年罪犯減刑條例均減刑為有
    期徒刑六月以下，揆諸前揭說明，被告等所減得之刑，均得
    易科罰金。又八十二年二月五日修正前罰金罰鍰提高標準條
    例第二條規定依刑法第四十一條易科罰金者，就其原規定提
    高為十倍，八十二年二月五日則修訂提高為一百倍，比較新
    舊規定，以修訂前之規定有利被告，爰依刑法第二條第一項
    但書規定，適用修訂前之規定，諭知易科罰金折算標準如主
    文第二項、三項、四項所示。又被告戊○○有正當職業，以
    前又未曾受過有期徒刑以上刑之宣告，有本院被告全國前案
    紀錄表附卷可稽，其曲從僱主指示而干犯刑章，不無可原，
    經此刑罰宣告後，應知所警惕而無再犯之虞，認以暫不執行
    其刑為適當，爰予宣告緩刑二年，以啟自新。偽造如附表編
    號六所示之署押，應予沒收。
四、公訴意旨另指：(一)被告丙○○、翁純純、乙○○等人涉嫌上
    揭變造股東名冊、董監事名冊，將翁陳純純變造為翁純純，
    使被告丙○○於翁陳純純去世後依法繼承遺產，並於申報翁
    陳純純之遺產時故意漏列該筆三光公司股份一萬二千四百二
    十四股之金額，以此不正方法漏報遺產淨額計二千九百五十
    六萬九千一百二十元，因而逃漏遺產稅計七百萬五千六百六
    十五元。丙○○於翁陳純純去世後，依法繼承遺產，丙○○
    為逃漏稅捐，復基於概括之犯意於七十三年初申報七十二年
    度綜合所得稅時，故意漏列其繼承翁陳純純遺產所得部分計
    一千二百六十三萬九千元，以此不正方法逃漏所得稅六百九
    十九萬二千六百五十九元，因認該被告等此部分行為亦均犯
    有稅捐稽徵法第四十一條之逃漏稅捐罪嫌。惟查：訊據被告
    等均一致否認有此部分犯行，辯稱：翁陳純純名義之三光公
    司股份並非其特有財產，應屬被告丙○○所有，自無庸繳納
    遺產稅等語。查公訴人認被告丙○○、乙○○、翁純純使公
    務員登載不實逃漏遺產稅部分，業經本院認為係逃漏贈與稅
    ，判決罪刑，已如上述，自不生逃漏遺產稅、所得稅之問題
    。原審認被告等此被訴部分應成立逃漏所得稅罪而不成立逃
    漏遺產稅罪固無可取，檢察官上訴意旨認被告等就此部分應
    成立逃漏遺產稅罪，指摘原判決此部份不當亦無理由，惟因
    公訴人認此部份與前揭有罪部分有方法結果之牽連關係，為
    裁判上一罪，故不另為無罪之諭知。(二)丙○○、乙○○與翁
    純純，為逃漏贈與稅，竟與知情之公司職員甲○○共謀，先
    於翁陳純純過世前之七十二年十月十三日，以股東會決議方
    式解除翁陳純純監察人之職務，並利用於送交經濟部投資審
    議委員會申請增加營業項目、修改章程，改選董監事變更登
    記之機會，在申請書之附件，由乙○○指示甲○○製作不實
    之股東及董監事名冊，利用翁陳純純與翁純純二人姓名雷同
    之便，由當時非股東身分之翁純純冒名頂替翁陳純純之股東
    身分，以承受翁陳純純所有之上述三光公司一萬二千四百二
    十四股股份，並將該內容不實之股東及董、監事名冊持向經
    濟部投資審議委員會申請核備，致經濟部誤將此由翁純純擔
    任股東之不實事項登載於公司登記卡之上，足生損害於公司
    登記之正確性，因認被告丙○○、乙○○此部分亦涉犯刑法
    第二百十六條、第二百十條、第二百十四條之罪嫌。惟查三
    光公司七十二年十月十三日召開股東會，出席會議股東人數
    計七人，其討論事項第三案載明，因美商康舒通信電子股份
    有限公司代表人更換，而改選董事、監察人，改選結果經全
    體出席股東票選丁○○為監察人（見原審卷二第五二七至五
    二九頁），準此足徵三光公司七十二年十月十三日之股東會
    議，係由全體出席股東票選丁○○為監察人，原監察人翁陳
    純純因未當選，爰解任其監察人職務。可見起訴書指稱被告
    丙○○、乙○○與翁純純及甲○○共謀，以股東會決議解除
    翁陳純純監察人之職務，顯屬無據。再依經濟部八十七年一
    月十七日經（87）商字第八六二二八八六二號函復本院前審
    時已說明：查股東持有股份之轉受讓，依公司法第一百六十
    五條之規定，僅須按法定程序向公司辦理過戶手續即可，毋
    須向主管機關申請登記（見重上更(三)卷第一０三、一０四頁
    ）。準此，足見起訴書指稱被告丙○○等使經濟部承辦人員
    將翁純純冒名頂替翁陳純純之股東身分登載於職務上所掌公
    文書云云，亦屬無據。是被告丙○○、乙○○此部分被訴之
    犯罪事實，要屬不能證明。惟檢察官認被告丙○○、乙○○
    此部分被訴之犯罪事實與起訴部分具有牽連犯之裁判上一罪
    關係，故此部分亦無庸另為無罪之諭知。
據上論斷，應依刑事訴訟法第三百六十九條第一項前段、第三百
六十四條、第二百九十九條第一項前段，修正前稅捐稽徵法第四
十一條，刑法第十一條前段、第二條第一項但書、第二十八條、
第三十一條第一項、第五十五條、第二百十條、第二百十六條、
第二百十九條、第三百三十九條第二項、第四十一條第一項、第
五十一條第五款、第七十四條第一款，八十二年二月五日修訂前
罰金罰鍰提高標準條例第一條、第二條，中華民國七十七年罪犯
減刑條例第二條第一項第二款第三目、第四條第二項、第六條，
中華民國八十年罪犯減刑條例第二條第一項、第二款第三目、第
四條第二項、第五條第一項、第八條，判決如主文。
本案經檢察官呂文忠到庭執行職務。
中    華    民    國    95    年    6     月    28    日
                  刑事第十九庭  審判長法  官  宋  祺
                                      法  官  蔡明宏
                                      法  官  陳憲裕
以上正本證明與原本無異。
如不服本判決，應於收受送達後十日內向本院提出上訴書狀，其
未敘述上訴之理由者並得於提起上訴後十日內向本院補提理由書
（均須按他造當事人之人數附繕本）。
                                      書記官  劉育妃
中    華    民    國    95    年    7     月    5    日
附錄：本案論罪科刑法條全文
刑法第二百一十條
偽造、變造私文書，足以生損害於公眾或他人者，處 5 年以下有
期徒刑。
刑法第二百一十四條
明知為不實之事項，而使公務員登載於職務上所掌之公文書，足
以生損害於公眾或他人者，處3年以下有期徒刑、拘役或5百元以
下罰金。
刑法第二百一十六條
行使第 210 條至第 215 條之文書者，依偽造、變造文書或登載
不實事項或使登載不實事項之規定處斷。
刑法第二百一十九條
偽造之印章、印文或署押，不問屬於犯人與否，沒收之。
附表：業經三光公司及董事長翁錫輝蓋章，原制作名義人為公司
之股東、董事會名單
┌──┬────────────────────┬───────────┐
│編號│    變        造        部        分    │  變  造  之  方  法  │
├──┼────────────────────┼───────────┤
│ １ │三光惟達公司股東名簿（年度）內，變造為│將翁陳純純之「陳」字擦│
│    │翁純純之部分。                          │掉成為翁純純。        │
├──┼────────────────────┼───────────┤
│ ２ │三光惟達公司選任董事監察人名單（年度）│同右                  │
│    │內，變造為翁純純之部分。                │                      │
├──┼────────────────────┼───────────┤
│ ３ │三光惟達公司股東名簿（年度）內，變造為│同右                  │
│    │翁純純之部分。                          │                      │
├──┼────────────────────┼───────────┤
│ ４ │三光惟達公司選任董事監察人名單（年度）│同右                  │
│    │內，變造為翁純純之部分。                │                      │
├──┼────────────────────┼───────────┤
│    │三光惟達公司七十年七月三十日第四次修正變│將翁陳純純之「陳純純」│
│ ５ │更登記事項卡內，變造為翁純純之部分。    │以立可白塗掉，再補上「│
│    │                                        │純純」二字，成為翁純純│
├──┼────────────────────┼───────────┤
│    │偽造進口發票（編號：０八九七八七－Ｔ）一│偽造進口發票並將金額由│
│ ６ │份，並偽造                之署押。      │美金二十五萬九千五百元│
│    │                                        │改為美金四千六百五十元│
└──┴────────────────────┴───────────┘


司法院資訊處製作；財團法人民間司法改革基金會備份。
